臺灣宜蘭地方法院民事判決　九十二年度重訴字第九號
　　原　　　告　乙○○
　　訴訟代理人　林聖彬律師
　　被　　　告　甲○○　　　籍.
右當事人間請求侵權行為損害賠償事件，業於民國九十三年三月十一日言詞辯論終結
，本院判決如左：
    主      文
原告之訴及假執行之聲請均駁回。
訴訟費用由原告負擔。
    事      實
甲、原告方面：
一、聲明：被告應給付原告新台幣（下同）三千六百三十萬元，及自起訴狀繕本送達
    被告之翌日起至清償日止按年息百分之五計算之利息。原告並願供擔保請准宣告
    假執行。
二、陳述意旨：
  (一)被告於民國九十年二月二十四日下午十七時許，駕駛車牌號碼ＩＵ—四二七七號
    自用小客車，在宜蘭市○○路、凱旋路口之交岔路口違規超速，致撞及原告所騎
    乘車號ＲＡＶ—二二三號之輕型機車，造成原告人車倒地並受有頸椎嚴重挫傷而
    四肢癱瘓之重傷害，迄今尚在治療中。然被告於事發後先行將所駕車輛駛離，再
    步行回事故現場詢問原告：「撞到你，你有沒有怎樣？」等語，事後再辯稱其與
    本件車禍無關，幸檢察官及第一審刑事庭均認被告有過失傷害之行為，為此爰依
    民法第一百八十四條第一項及一百九十一年之二前段等規定，訴請被告負損害賠
    償之責。
  (二)又本件刑事部分雖經台灣高等法院刑事庭判決無罪，嗣後亦將原告所提之再審予
    以駁回，然前揭刑事判決所為事實之認定，於獨立民事訴訟之裁判時本不受其拘
    束，本件訴訟既已裁定移送而為獨立之民事訴訟，自應依自由心證而為認定，不
    受刑事判決之拘束。且本件事發地點，係在地檢署及鈞院刑事庭所在縣市，其地
    緣關係，自較台灣高等法院緊密，就系爭事故之現場或附近狀況如何，地檢署及
    鈞院之刑事庭亦較熟稔，今本案既經地檢署詳細調查後仍將被告起訴，並經刑事
    第一審判決被告有罪，顯見此裁判，均較高院刑事庭之判決可採。
  (三)各項請求部分：
  1.醫療費用部分：原告於受傷後，總計於台北榮民總醫院、三軍榮民總醫院、振興
    醫院、長庚紀念醫院、羅東博愛醫院、振興復健醫學中心支出醫藥費用四十萬一
    千三百零八元。
  2.看護費用部分：
  (1)原告因僱用看護工，於九十年六月十三日支出外勞保證金共三萬一千六百八十元
    。
  (2)原告申辦僱用看護工，於九十年七月三日支出申請代辦費用共二萬元。
  (3)原告自九十年八月十三日起至九十二年三月五日止，因僱用看護工HERIYANTI，
    共支出看護工應領薪資、加班費、就業安定費、健保費、體檢居留費等共三十八
    萬六千三百五十八元
  (4)原告自九十二年三月五日至九十二年十二月五日止，僱用看護ALLAG ELIZABETH
    MACATUG，共支出看護工每月應領薪資、加班費、就業安定費、健保費、體檢居
    留費十九萬一千九百七十元。
  (5)且原告因高位頸椎脊髓損傷，以至於四肢癱瘓，終身需受看護。又原告每年仍支
    出需前述看護工之應領薪資、加班費、就業安定費、健保費、體檢居留費等費用
    計二十四萬八千七百六十元，而原告係於四十六年一月四日出生，迄至事發當時
    平均餘命為三十一歲，然若從九十三年一月五日起算，扣掉三年，尚有二十八年
    。從而原告將來所需之看護費用共計為六百九十六萬五千二百八十元。
  3.精神慰撫金：原告因被告之過失，造成高位頸椎脊髓損傷，以至於四肢癱瘓，終
    身殘廢，其造成原告之精神痛苦，實甚莫大焉，以原告之平均於命尚有三十年左
    右，則原告尚需忍受三十年之精神痛苦，為此請求精神慰撫金二千八百三十三萬
    三千四百零四元，且數額依照現今社會水平，以及原告終生癱瘓之情事，實仍無
    法彌補原告終生殘廢之苦痛於萬一。
  4.以上各項金額總計為三千六百三十萬元。又原告因高位頸椎脊髓損傷，以至於四
    肢癱瘓，終身殘廢，生活無法自理，故所需支出之各項費用，皆委託原告之姊姊
    郭蘭蘭以其名義支付，然實際支付金錢之人則係原告，於此一併敘明。
三、證據：提出戶籍謄本、郵政跨行匯款申請書、聘僱監護工費用表、雇主申請聘僱
    家庭外籍監護工專用診斷證明書、證明函、戶口名簿、刑事判決書、再審聲請狀
    、委任契約書、支出表等各一份，及行政院勞工委員會函文三份（含申請外籍監
    護工資料）、醫療費用收據三十紙為證；並請求向行政院勞工委員會查詢申請聘
    僱看護工所需之費用項目，及請求調閱本院九十一年度交易字第一一六號及台灣
    高等法院九十一年度交上易字第四八一號過失致重傷刑事卷宗。
乙、被告方面未於最後言詞辯論期日到場，惟依其之前到場所為之聲明及陳述：
一、聲明：原告之訴及假執行之聲請均駁回。
二、陳述意旨：被告並無任何過失，刑事庭亦判決被告無罪確定，故原告之請求並無
    理由。如認被告有過失傷害之行為，被告願意支付原告所有損失。
三、證據：提出刑事判決書一份為證。
丙、被告依職權向財政部台灣省北區國稅局查詢兩造八十九年及九十年度之所得稅申
    報資料，及調閱台灣高等法院九十二年度交聲再字第三三號刑事卷宗。
    理      由
一、本件被告未於最後言詞辯論期日到場，核無民事訴訟法第三百八十六條各款所列
    情形，爰依原告聲請，由其一造辯論而為判決。
二、兩造爭執之摘要：
  (一)原告起訴主張：被告於九十年二月二十四日下午十七時許，駕駛自用小客車，在
    宜蘭市○○路、凱旋路口，因過失致撞及原告所騎乘之機車，造成原告受有頸椎
    嚴重挫傷而四肢癱瘓。被告之行為並已經檢察官提起公訴並經第一審刑事庭判決
    有罪，雖台灣高等法院刑事庭判決被告無罪，然該判決於獨立民事訴訟之裁判時
    本不受其拘束，為此爰依民法第一百八十四條第一項及一百九十一年之二前段之
    規定，訴請被告賠償所支出之醫藥費用、看護費用及精神慰撫金，合計三千六百
    三十萬元等語。
  (二)被告則以：否認有過失傷害之行為，且刑事庭亦判決被告無罪確定，故原告之請
    求並無理由等語資為抗辯。
三、按當事人主張有利於己之事實者，就其事實有舉證之責任，民事訴訟法第二百七
    十七條定有明文，又因侵權行為所生之損害賠償請求權，以行為人有故意或過失
    不法侵害他人之權利為成立要件；倘行為人否認有故意或過失，即應由請求人就
    此利己之事實舉證證明；若請求人先不能舉證以證實自己主張之事實為真實，則
    行為人就其抗辯事實即令不能舉證，或所舉證據尚有疵累，亦應駁回請求人之請
    求（最高法院十七年上字第九一七號判例、九十二年度台上字第一五０五號裁判
    足資參照）。
四、經查，本件原告主張其於九十年二月二十四日下午四時五十五分許，駕駛車牌號
    碼ＲＡＶ─二二三之輕型機車，沿宜蘭縣宜蘭市○○路，由西往東方向行駛，於
    欲左轉凱旋路之時，原告連同機車由馬路跌落與路面有相當高低落差之水溝，因
    而受有頸椎損傷併狹窄及四肢癱瘓等傷害之事實，已據其提出診斷證明書一紙為
    證（參台灣宜蘭地方法院檢察署九十年度偵字第一二一四號卷第一二頁），復未
    見被告對此事實爭執，自堪認定為真正。然原告主張當時係被告所駕駛車牌號碼
    ＩＵ─四二七七自用小客車，沿宜蘭縣宜蘭市○○路由北往南方向行駛，於途經
    與南津路之交岔路口，欲右轉南津路當時，因疏未注意，故於通過上開交岔路口
    時，其駕駛之自用小客車左前端擦撞原告之機車，方致使原告人車倒地而跌落水
    溝，並因而受有前述之傷害等節，則為被告否認，是原告自應先就被告有故意或
    過失不法侵害之行為，負舉證之責。又原告主張援用台灣宜蘭地方法院檢察署九
    十年度偵字第一二一四號及本院九十一年度交易字第一一六號等卷宗，是經調閱
    該刑事卷宗審閱後：
  (一)查本件原告於刑事偵查中雖曾親自表示：伊自南津路欲左轉凱旋路時，與被告發
    生擦撞，其機車前輪撞到被告車輛左前方保險桿，因而跌入路旁水溝等語（見前
    開偵查卷第八七至八八頁）。然被告亦已堅詞否認上情，且於偵查中，被告前開
    抗辯經法務部調查局實施測謊鑑定結果，就其表明其所駕駛汽車未碰撞原告之機
    車情節，經測試並無情緒波動反應，研判未說謊等情，有法務部調查局九十一年
    四月三十日調科參字第０九一００一八二一八０號測謊報告書在卷可稽（見前開
    偵查卷第九七頁），是被告所辯其所駕駛車輛並未與原告之機車發生碰撞等情，
    亦不能逕指為虛妄。況本件依道路交通事故調查報告表記載，事故現場已無跡證
    留存，且該報告表僅繪製現場略圖，就車輛與機車如何碰撞，及其相關位置，均
    付之闕如（詳偵查卷第十一頁）；另事故當時到場處理之宜蘭縣消防隊隊員黃立
    昇、賴文哲亦證稱：現場無任何機碎片（詳偵查卷第五四頁），故本件並無跡證
    可據以認定被告所駕駛之車輛確實有與原告之機車發生碰撞。另本件肇事責任，
    經本院刑事庭院函請台灣省基宜區車輛行車事故鑑定委員會鑑定，該委員會函覆
    表示：茲因無現場肇事跡證，尤其二車是否擦撞，除二造說詞不一，更無明確跡
    證據以認定，故全案因跡證不明，未便遽作鑑定等語，有該會九十一年九月十一
    日基宜鑑字第九一０五六五號函可憑（見本院刑事卷第四二至四四頁），益證明
    本件尚無法逕依原告個人之指述，即率予認定被告之過失責任。
  (二)又查，原告所騎乘之機車固跌落路旁水溝，然依事發未久之九十年二月二十七日
    所拍攝現場照片顯示（見上開偵查卷第十四至十八頁），事故現場散落有不少碎
    石粒，道路路況並非良好。又原告因係騎乘較難保持平衡之機車，且因係從南津
    路欲左轉凱旋路行駛，是於轉彎幅度較大，路況又屬欠佳之情形下，通常增加維
    持平衡之困難。故被告抗辯原告因轉彎失去平衡，車身於經過被告車輛之際，即
    跌落路旁水溝等語，並非全然不可採信。再者，如依原告主張「被告駕駛自小客
    車之左前方保險桿撞及原告之機車前輪」等情（見偵查卷第六頁、八七至八八頁
    ），則如從南津路左轉凱旋路機車前輪與從凱旋路右轉南津路車輛左前保險桿發
    生碰撞，一般要二車均未完成轉彎動作前，方會發生此一位置之碰撞，依慣性作
    用，機車傾倒於交岔路口路面之機率應遠大於掉落至轉彎過後之凱旋路道路旁水
    溝。然觀前揭道路交通事故調查報告表之現場圖所示，原告機車倒落位置係其自
    南津路左轉完成進入凱旋路之路口處旁水溝，而非傾倒在交岔路口，核與原告前
    揭主張未合；反之，則與被告辯稱「兩造已經會車後，方由後視鏡看到原告跌倒
    至水溝」等情相符（詳台灣高等法院九十一年度交上易字第四八一號卷第十九、
    五八頁），故本件事故係肇因於原告所騎乘之機車，於轉彎時因轉彎幅度過大，
    且道路有碎石粒，路況欠佳，致失去平衡，不慎機車失控掉落路旁水溝之可能性
    ，實無由逕予排除。
  (三)再者，原告所駕駛之機車，雖於該事故後受有前面龍頭軸心損壞，及兩手把彎曲
    ，另護板、腳踏板、擋風玻璃壞掉，機車左側有擦撞痕跡等損害，此有訴外人即
    該機車所有權人林阿榕在本院刑事庭中所為之證詞（參本院刑事卷第六六頁）。
    惟參諸原告所駕駛機車既由馬路跌落與路面有相當高低落差之水溝，故機車因跌
    落水溝產生碰撞因而造成損壞，乃為事理之常，故無法徒以機車前開損害即謂係
    肇因於被告之撞擊所致。另依卷附被告所駕駛車輛事故後照片顯示（見偵查卷第
    三四、三五頁、第六０至六五頁），該車輛左前方保險桿，甚至左前車頭，並無
    明顯新造成擦撞痕跡。雖檢察官曾勘驗被告所駕駛車輛，勘驗結果為：ＩＵ─四
    二七七車前保險桿右角處留有刮痕，並沾有藍色漆，左角處有稍微擦痕較不明顯
    。又右前輪弧損壞稍有內凹，另右車門有一道刮痕延至後車門等語，有勘驗筆錄
    可據（見偵查卷第四九頁），然檢察官所勘驗之車輛損壞情形，其中僅「左角處
    有稍微擦撞痕跡，較不明顯」部分，要與原告所指稱之擦撞位置、情形有關，惟
    此左角處之擦撞既經勘驗結果屬輕微且不明顯，況復斟酌被告當日所駕之車輛已
    頗為老舊，車身遍佈碰撞痕跡乙情（見偵查卷第六一至六五頁所附之照片），自
    不能以該車輛前保險桿左角處有不明顯稍微擦撞痕跡，即資以佐證其所駕駛車輛
    之左前方保障桿曾碰撞原告所騎乘之機車。
  (四)至於被告固於發生事故後，先駕駛車輛返回家中，再折返現場，召喚救護車前來
    救治原告。惟未考領駕駛執照行車，依道路交通管理處罰條例第二十一條第一項
    第一款規定，應處新台幣六千元以上，一萬二千元以下罰鍰，並扣留其車輛牌照
    ，處罰不可謂輕。本件被告並未領有駕駛執照，故其辯稱因無照駕駛，擔心被罰
    而先駕駛車輛回家，再折返現場情節，並非無從採信。自不能因被告有上開舉動
    ，即認被告蓄意變動現場，以圖迴避肇事責任。
  (五)末者，原告指稱被告過失致重傷之行為，固曾經檢察官提起公訴，並由本院第一
    審刑事庭判決被告有罪在案，然被告提起上訴後，則經台灣高等法院以九十一年
    度交上易字第四八一號撤銷原判決改判決被告無罪確定，嗣後原告對該刑事判決
    聲請再審，亦遭以九十二年度交聲再字第三三號駁回確定，此據本院調閱該刑事
    卷宗無訛，故原告再援引刑事判決主張被告有過失傷害之行為，實非可採。
  (六)是依右開判斷結果，本件充其量僅有原告個人之陳述，尚無其他積極事證可證明
    被告所駕駛之車輛曾撞及原告之機車，並造成原告跌落水溝受有傷害，故原告主
    張被告有故意或過失行為乙節，本院認其舉證責任尚有未盡，無從採憑。
五、綜上所述，原告既無法證明被告有故意或過失之不法侵害行為，從而其依據侵權
    行為之法則，訴請被告賠償其醫藥費、看護費及非財產上損害賠償合計三千六百
    三十萬元及法定遲延利息，即非正當，應予駁回。原告之訴既經駁回，其所為假
    執行之聲請，亦失所依附，應併予駁回。
六、本件為判決基礎之事證已臻明確，兩造其餘攻擊防禦方法及證據，核與判決結果
    不生影響，不一一論究，附此敘明。
七、結論：原告之訴為無理由，依民事訴訟法第三百八十五條第一項前段、第七十八
    條，判決如主文。
中　　華　　民　　國　  　九十三　  　年　　　三　　　月　　  二十五　　日
~B臺灣宜蘭地方法院民事庭
~B法　　　官　邱景芬
右為正本係照原本作成。
如對本判決上訴，須於判決送達後廿日內向本院提出上訴狀。
中　　　華　　　民　　　國　　九十三　　年　　　三　　　月　　二十六　　日
~B法院書記官　吳慧芳
